臺灣彰化地方法院刑事判決
111年度易字第726號
111年度易字第777號
公  訴  人  臺灣彰化地方檢察署檢察官
被      告  賴裕祥


            賴建財



            陳泓憲




上列被告因加重竊盜案件，經檢察官提起公訴（110年度偵字第1
1897號）及追加起訴（111年度偵緝字第535號），本院分別審理
，合併判決如下：
    主  文
賴裕祥犯結夥三人以上攜帶兇器竊盜罪，累犯，處有期徒刑柒月
。未扣案之犯罪所得車殼、排氣管、儀表板、車尾燈、飛旋踏板
、坐墊各壹組均沒收，於全部或一部不能沒收或不宜執行沒收時
，追徵其價額。
賴建財、陳泓憲犯結夥三人以上攜帶兇器竊盜罪，各處有期徒刑
陸月，如易科罰金，均以新臺幣壹仟元折算壹日。
    事  實
一、賴裕祥於民國109年9月28日15時許，騎乘車牌號碼000-000
    號普通重型機車搭載其不知情之女友賴芸徵（由檢察官為不
    起訴處分），行經彰化縣彰化市東外環與139線道路口附近
    時，見周玉妹所有之車牌號碼000-000號普通重型機車（下
    稱本案機車）停放在該處，賴裕祥因缺錢購買機車零件，遂
    有意竊取本案機車之零件供己使用，乃於當日返家後邀集其
    友人陳泓憲、其弟賴建財共同行竊。上揭4人於翌（29）日1
    時53分許，由賴裕祥騎乘其上開機車搭載賴芸徵，賴建財騎
    乘車牌號碼000-000號普通重型機車，陳泓憲騎乘車牌號碼0
    00-000號普通重型機車，一同至上址本案機車停放處，賴裕
    祥、陳泓憲、賴建財即共同為自己不法所有，基於結夥三人
    以上攜帶兇器竊盜之犯意聯絡，由賴裕祥指示陳泓憲、賴建
    財找尋可供停放及拆解本案機車零件之空地，復由陳泓憲騎
    乘本案機車，賴建財則騎乘陳泓憲之上開機車跟隨在其後方
    ，並以腳頂住本案機車後方推行之方式，將本案機車牽行至
    附近空地停放，再由賴裕祥、陳泓憲持客觀上足供兇器用途
    之扳手、螺絲起子一同拆卸本案機車之車殼、排氣管、儀表
    板、車尾燈、飛旋踏板、坐墊各1組、車牌1面，而以此方式
    竊取上開零件。得手後，上開竊得之車殼、排氣管、儀表板
    、車尾燈、飛旋踏板，由賴裕祥裝在其上開車牌號碼000-00
    0號機車上，另本案機車剩餘車體部分棄置在該空地（已由
    警方通知周玉妹尋獲），車牌、坐墊則棄置在該空地附近之
    樹林中。嗣經周玉妹發現機車遭竊報警處理，始查悉上情。
二、案經周玉妹訴由彰化縣警察局彰化分局報告臺灣彰化地方法
    院檢察署檢察官偵查起訴及追加起訴。
    理  由
一、本判決所引用被告賴裕祥、賴建財、陳泓憲以外之人於審判
    外之陳述，公訴人、被告3人於本院審理時同意有證據能力
    ，本院審酌該等供述證據作成及取得之狀況，並無違法、不
    當或顯不可信之情形，且認為以之作為證據應屬適當，依刑
    事訴訟法第159條之5規定，有證據能力。而非供述證據部分
    ，並無證據顯示係實施刑事訴訟程序之公務員違背法定程序
    所取得之證據，亦無顯有不可信之情況或不得作為證據之情
    形，故具有證據能力。
二、上揭犯罪事實，業據被告3人於警詢、偵查及本院審理時均
    坦承不諱，核與證人即告訴人周玉妹於警詢及偵訊、證人賴
    芸徵於偵訊之證述大致相符，並有現場蒐證畫面、監視器擷
    取畫面、車號查詢機車車籍資料等在卷可稽，足認被告3人
    之自白與事實相符，堪以採信。本案事證明確，被告3人犯
    行洵堪認定，應予依法論科。
三、論罪科刑：
（一）按刑法上所謂「結夥三人以上」，係指有共同犯罪之故意
      ，結為一夥，在合同意思範圍內分擔犯罪行為之一部。故
      只要基於共同之犯意聯絡，共同或分擔實施部分犯罪構成
      要件之人，均應論以共同正犯，而應計入結夥三人之內。
      查被告3人共同為本案犯行，有竊盜之犯意聯絡及行為分
      擔，與「結夥」之要件相當。是核被告3人所為，係犯刑
      法第321條第1項第3、4款之結夥三人以上攜帶兇器竊盜罪
      。公訴意旨就被告3人此部分犯行，雖僅記載所犯法條為
      刑法第321條第1項第3款之攜帶兇器竊盜罪，漏未論以同
      條項第4款之結夥三人以上之加重要件，容有未恰，惟此
      部分事實業經載明於起訴書及追加起訴書之犯罪事實欄，
      本院於審理程序時業已告知被告此部分之罪名，自得併予
      審理，又此僅係加重要件之增加，尚不生變更起訴法條之
      問題，附此敘明。
（二）被告3人就本案犯行，有犯意聯絡及行為分擔，均為共同
      正犯。　　
（三）刑之加重事由：
　　1.被告賴裕祥前因竊盜案件，經臺灣臺中地方法院以107年
      度易字第1518號判決判處有期徒刑6月確定，於108年5月2
      1日執行完畢一節，有上開案件判決書、刑案資料查註紀
      錄表、臺灣高等法院被告前案紀錄表附卷可稽，其於受有
      期徒刑執行完畢後，5年內故意再犯本案有期徒刑以上之
      罪，為累犯。公訴人於本院審理時請求依累犯規定，對被
      告賴裕祥加重其刑。爰參照司法院釋字第775號解釋意旨
      ，並審酌被告所犯上開案件與本案皆為竊盜案件，而屬危
      害社會治安相同類型犯罪，足見前罪之徒刑執行成效不彰
      ，其對刑罰之反應力顯然薄弱，爰依刑法第47條第1項規
      定加重其刑。　　　
　　2.被告賴建財前因妨害性自主案件，經臺灣臺中地方法院以
      108年度侵訴字第111號判決判處有期徒刑3月確定，於109
      年8月5日易服社會勞動執行完畢一節，有刑案資料查註紀
      錄表、臺灣高等法院被告前案紀錄表附卷可考，其於受有
      期徒刑執行完畢後，5年內故意再犯本案有期徒刑以上之
      罪，為累犯。公訴人於本院審理時請求依累犯規定，對被
      告賴建財加重其刑。惟審酌被告賴建財所犯前案與本案犯
      罪型態不同，所侵害之法益、對社會之危害程度，亦有相
      當差別，兩者間顯無延續性或關聯性，尚難認其具特別惡
      性及對刑罰反應力薄弱之情形，為符罪責相當原則，爰不
      加重其最低本刑。
（四）爰審酌被告3人不思以正途獲取所需，恣意竊取他人財物
      ，顯無尊重他人財產權之觀念，所為實有不該，惟念及被
      告3人犯後坦承犯行，尚有悔悟之心，兼衡被告3人之素行
      （不含上開構成累犯部分）、於本案之犯罪角色分工情形
      、犯罪之動機、目的、手段、情節、竊得財物之價值，暨
      其等於本院審理時自陳之智識程度、工作、家庭生活狀況
      等一切情狀，分別量處如主文所示之刑，並就被告賴建財
      、陳泓憲諭知易科罰金之折算標準。
四、沒收：
（一）按犯罪所得，屬於犯罪行為人者，沒收之。但有特別規定
      者，依其規定；前項沒收，於全部或一部不能沒收或不宜
      執行沒收時，追徵其價額，刑法第38條之1第1項、第3項
      分別定有明文。又共同正犯犯罪所得之沒收、追徵，應就
      各人所分得之數為之。所謂各人「所分得」之數，係指各
      人「對犯罪所得有事實上之處分權限」而言。因此，若共
      同正犯各成員內部間，對於犯罪所得分配明確時，應依各
      人實際所得宣告沒收。經查，被告3人所竊取本案機車之
      零件，由被告賴裕祥將其中車殼、排氣管、儀表板、車尾
      燈、飛旋踏板裝在其上開車牌號碼000-000號機車上，坐
      墊則棄置於附近空地樹林等情，業據被告賴裕祥供承明確
      ，是上開零件部分，應屬其犯罪所得，雖未扣案，仍應依
      刑法第38條之1第1項、第3項規定宣告沒收，並諭知於全
      部或一部不能沒收或不宜執行沒收時，追徵其價額。　
（二）被告3人竊得之本案機車車牌1面，固亦屬被告3人犯罪所
      得，惟未扣案，且車牌屬行政監理、車輛行使之憑證，本
      身客觀價值不高，又非違禁物或依法應沒收之物，對於被
      告之刑罰亦無重要性，依刑法第38條之2第2項之規定，爰
      不予宣告沒收或追徵。　　　
（三）被告3人行竊所用之扳手、螺絲起子，雖係犯罪工具，但
      並未扣案，且價值不高，不具刑法上重要性，依刑法第38
      條之2第2項規定，亦不宣告沒收，附此敘明。　　　
據上論斷，應依刑事訴訟法第299條第1項前段，判決如主文。
本案經檢察官鍾孟杰提起公訴及追加起訴，檢察官劉欣雅到庭執
行職務。
中　　華　　民　　國　　111 　年　　10　　月　　11　　日
                  刑事第一庭    法  官  胡佩芬
以上正本證明與原本無異。
如不服本判決應於收受判決後20日內向本院提出上訴書狀，並應
敘述具體理由。其未敘述上訴理由者，應於上訴期間屆滿後20日
內向本院補提理由書（均須按他造當事人之人數附繕本）「切勿
逕送上級法院」。
告訴人或被害人如對本判決不服者，應具備理由請求檢察官上訴
，其上訴期間之計算係以檢察官收受判決正本之日期為準。
中　　華　　民　　國　　111 　年　　10　　月　　11　　日
                                書記官  蔡忻彤
附錄本案論罪科刑法條：
中華民國刑法第321條
犯前條第1項、第2項之罪而有下列情形之一者，處6月以上5年以
下有期徒刑，得併科50萬元以下罰金：
一、侵入住宅或有人居住之建築物、船艦或隱匿其內而犯之。
二、毀越門窗、牆垣或其他安全設備而犯之。
三、攜帶兇器而犯之。
四、結夥三人以上而犯之。
五、乘火災、水災或其他災害之際而犯之。
六、在車站、港埠、航空站或其他供水、陸、空公眾運輸之舟、
    車、航空機內而犯之。
前項之未遂犯罰之。